【裁判字號】    99,訴,170
【裁判日期】    990602
【裁判案由】    違反毒品危害防制條例
【裁判全文】
臺灣雲林地方法院刑事判決               99年度訴字第170號
公  訴  人  臺灣雲林地方法院檢察署檢察官
被      告  甲○○
上列被告因違反毒品危害防制條例案件，經檢察官提起公訴（99
年度毒偵字第142 號），本院判決如下：
    主  文
甲○○無罪。
    理  由
一、公訴意旨略以：被告甲○○前因施用毒品案件，經法院裁定
    令入勒戒處所施以觀察、勒戒，於民國87年8 月5 日因無繼
    續施用傾向而釋放，由臺灣高等法院以87年度上訴字第991
    號為免刑判決確定；又因施用第一級毒品案件，先送強制戒
    治，嗣經法院於88年5 月21日判處應執行有期徒刑1 年6 月
    確定，於90年5 月17日縮短刑期假釋付保護管束出監，迄90
    年7 月13日假釋期滿，其假釋未經撤銷，以執行完畢論；強
    制戒治部分，於88年8 月10日停止強制戒治付保護管束出所
    ，迄89年2 月24日期滿未經撤銷以執行完畢論。詎被告甲○
    ○，復基於施用第一級毒品海洛因之犯意，於98年6 月間某
    日，在雲林縣元長鄉新吉村新庄45號住處內，以將海洛因摻
    水置入針筒內注射之方式，施用第一級毒品海洛因1 次。嗣
    於98年12月22日，因離婚事件出庭應訊，由其妻乙○○當庭
    提出其所有放置在上開住處冰箱上之針筒10支及殘渣袋1 個
    ，經承審法官送驗結果，其中針筒7 支及殘渣袋1 個均有第
    一級毒品海洛因成分殘留，始悉上情。因認被告涉犯毒品危
    害防制條例第10條第1 項之施用第一級毒品罪嫌云云。
二、按「犯罪事實應依證據認定之，無證據不得推定其犯罪事實
    」；「不能證明被告犯罪者，應諭知無罪之判決」，刑事訴
    訟法第154 條第2 項、第301 條第1 項分別定有明文。又事
    實之認定，應憑證據，如未能發現相當證據，或證據不足以
    證明，自不能以推測或擬制之方法，為裁判基礎；且認定犯
    罪事實所憑之證據，雖不以直接證據為限，間接證據亦包括
    在內，然而無論直接證據或間接證據，其為訴訟上之證明，
    須於通常一般之人均不致有所懷疑，而得確信其為真實之程
    度者，始得據為有罪之認定，倘其證明尚未達到此一程度，
    而有合理之懷疑存在而無從使事實審法院得有罪之確信時，
    即應由法院為諭知被告無罪之判決，有最高法院40年度臺上
    字第86號、76年度臺上字第4986號判例意旨可資參照。次按
    刑事訴訟法第161 條已於91年2 月8 日修正公布，修正後同
    條第1 項規定：檢察官就被告犯罪事實，應負舉證責任，並
    指出證明之方法。因此，檢察官對於起訴之犯罪事實，應負
    提出證據及說服之實質舉證責任。倘其所提出之證據，不足
    為被告有罪之積極證明，或其闡明之證明方法，無從說服法
    官以形成被告有罪之心證，基於無罪推定之原則，自應為被
    告無罪判決之諭知，亦有最高法院92年度臺上字第128 號判
    例意旨足參。
三、本件檢察官認定被告甲○○涉有上開罪嫌，無非係以：(一)、
    證人乙○○於檢察官偵查及本院家事法庭準備程序中之證述
    ，可證明被告施用第一級毒品海洛因之事實。(二)、法務部調
    查局99年1 月25日調科壹字第09900034250 號鑑定書1 紙，
    用以證明送驗之物中有7 支針筒及殘渣袋1 個，經檢驗結果
    有第一級毒品海洛因成分殘留之事實。(三)、扣案之針筒10支
    及殘渣袋1 個，可證明被告有施用第一級毒品海洛因之事實
    。(四)、臺灣雲林地方法院檢察署刑案資料查註紀錄表、全國
    施用毒品案件紀錄表，以證明被告於強制戒治執行完畢釋放
    後，5年後再犯毒品危害防制條例之施用毒品罪之事實。
四、訊據被告堅決否認有上揭犯行，辯稱：伊未於98年6 月間施
    用毒品海洛因，其施用毒品海洛因是多年以前的事了，其妻
    即證人乙○○是因為與伊在打離婚訴訟，為爭取小孩扶養（
    監護）權，才會提出扣案之針筒10支及殘渣袋1 個，並說謊
    說她有看到伊在施打毒品海洛因等語。
五、經查：
(一)、本件證人乙○○雖於本院家事法庭98年12月22日之準備程序
    庭陳稱：98年6 月份伊從被告（指甲○○）家中冰箱上面拿
    到針筒10支及殘渣袋1 個，伊有看過他（指甲○○）拿來打
    ，所以我知道那是他的，原告（應係被告之誤，指甲○○）
    去房間的廁所打，有時候去房間打，就拿針筒打手掌背面，
    伊有告訴伊公公，公公會罵他（指甲○○），他就罵伊說，
    看到就好為何還要跟公公說，害他被罵。（詳偵卷第7 頁）
    ，惟證人乙○○其後於本院99年5 月19日審理時，卻具結證
    稱：「（檢察官：你在98年12月22日跟被告進行離婚案件訴
    訟時，你有跟法官說，你在98年6 月從被告家中冰箱上面拿
    到注射針筒，你有看過被告拿來打毒品，你以上證述是否實
    在？）我只有看到毒品在冰箱上，但是我沒有看到我老公（
    指被告甲○○）在打針，98年時我想要跟我老公離婚，我想
    要我小孩，其實我沒有看到我老公打毒品，但是我想要小孩
    所以這樣說。（檢察官：你在法官面前說你有看到老公拿針
    筒來打毒品，是否說謊？）我有看到好久，但是不是那個我
    不知道，是不是他生病打針那個，那個好久，我不知道那個
    是什麼。以前辦離婚，我說以前看到我老公打針，我不知道
    他打什麼意思，我跟他吵架，我帶我妹妹出去，我說我打掃
    撿好久，我怕小孩給他不給我，但我沒有看到我老公打針，
    我為了小孩，所以拿那件事要威脅我老公，要爭取監護權。
    」（詳本院99 年5月19日審判筆錄第3 頁至第4 頁），是被
    告之證詞前後不一，所證述之內容是否屬實，即非全無疑問
    ，而足以動搖本院認定本件被告犯罪事實之心證。
(二)、本件上開扣案之物中有7 支針筒及殘渣袋1 個，經檢驗結果
    有第一級毒品海洛因成分殘留之事實，雖有法務部調查局99
    年1 月25日調科壹字第09900034250 號鑑定書1 紙附卷可證
    ，惟尚不能據此即遽認被告有於98年6 月間施用毒品海洛因
    之事實，因被告確實於88年間有施用毒品海洛因之前科，則
    其所辯上開扣案之物係其多年前施用所留下尚未丟棄之物，
    即非全無可能，另證人乙○○雖於本院家事法庭庭訊時陳稱
    有看到被告於98年6 月間自行以針筒施打手臂，亦因被告當
    時未驗尿，又證人乙○○之證言有前後不一之瑕疵而難以採
    信，且證人乙○○亦無法證明其當時看到被告施打時之針筒
    是上開驗有海洛因成分殘留之7 支針筒中之其中1 支，而難
    以證明被告當時所施打者為毒品海洛因，尚難以此使本院形
    成被告有罪之心證。
(三)、由扣案之10支針筒中有7 支針筒殘留第一級毒品海洛因成分
    之事實，可推知被告以往施用毒品海洛因時並不會重覆使用
    同一針筒以施用毒品海洛因，因此，被告對已使用過而殘留
    第一級毒品海洛因成分之7 支針筒及使用完之殘渣袋1 個確
    係要丟棄而尚未丟棄，可能是因為怕家人被誤刺及被警查獲
    ，才會先將之收藏於冰箱上，因久置忘記而未予丟棄，且其
    上殘留之第一級毒品海洛因成分已無法使用，被告實無持有
    之動機及目的。
(四)、故本件起訴書所提出之上開證據，均無從使本院得被告有施
    用及持有第一級毒品海洛因行為之確信及心證。
六、綜上所述，本件檢察官所舉上開據以認定被告有施用第一級
    毒品海洛因之證據，既不能使本院得被告確實有起訴書所指
    施用第一級毒品海洛因犯行之確信及心證，此外，亦無其他
    積極證據足證被告確有檢察官所指犯行，既不能證明被告犯
    罪，自應為被告無罪判決之諭知。
據上論斷，依刑事訴訟法第301 條第1 項，判決如主文。
本案經檢察官陳詠薇到庭執行職務。
中    華    民    國    99    年    6     月    2     日
                刑事第三庭  審判長法  官  林輝煌
                                  法  官  蕭雅毓
                                  法  官  張文俊
以上正本證明與原本無異。
如不服本判決，應於收受判決後10日內，向本院提出上訴書狀，
並應敘述具體理由；其未敘述上訴理由者，應於上訴期間屆滿後
20日內向本院補提理由書（均須按他造當事人之人數附繕本），
「切勿逕送上級法院」。
                                  書記官  金雅芳
中    華    民    國    99    年    6     月    2     日

司法院資訊處製作；財團法人民間司法改革基金會備份。
